【裁判字號】    88,訴,3117
【裁判日期】    890214
【裁判案由】    返還保證金
【裁判全文】
臺灣臺北地方法院民事判決  八十八年度訴字第三一一七號
    原      告  甲○○
    訴訟代理人  徐揆智  律師
    被      告  乙○○      住台北市○○街○段五四號五一五室
                丙○○      住台北市○○○路○段三０二巷廿六號三樓
右當事人間返還保證金事件，本院判決如左：
    主      文
原告之訴及其假執行聲請均駁回。
訴訟費用由原告負擔。
    事      實
甲、原告方面：
  一、聲明：
    （一）被告應連帶給付原告新台幣（下同）六十萬元，並自八十六年十月二日起
          至清償日止，按週年利率百分之五計算之利息。
    （二）訴訟費用由被告連帶負擔。
    （三）願供擔保請准宣告假執行。
  二、陳述：
    （一）被告於民國（下同）八十六年九月二十七日，向原告暫收租賃位於台北市
          ○○街六福大樓五樓房屋（以下簡稱系爭房屋）之押租保證金六十萬元支
          票乙紙，約定房屋正式租約訂立時，做為承租房屋之押租保證金，立有收
          款條乙紙為憑。
    （二）惟自八十六年九月二十七日以後，被告並未將房屋出租予原告，被告於八
          十六年十月一日兌現上開支票，反而出租給第三人，是被告既未將系爭房
          屋出租予原告，則所預收押租金六十萬元，自應返還原告。
  三、證據：提出發票日八十六年九月二十九日、面額六十萬元支票乙紙、八十六年
      九月二十七日簽立之收款條一件（以上均為影本）為證，並聲請傳訊證人陳圳
      成、聶宇。
乙、被告方面：
  一、聲明：
    （一）原告之訴及假執行之聲明均駁回。
    （二）訴訟費用由原告負擔。
    （三）如受不利判決，請准供擔保免為假執行。
  二、陳述：
    （一）原告原於系爭六福大樓四樓經營撞球公司，被告則為系爭六福大樓五樓管
          理員，於八十六年九月二十七日原告以其所經營之撞球公司因違規營業為
          市府取締小組查獲，有青少年深夜在店內撞球違反規定，遭市府吊銷執照
          ，因此乃欲承租五樓另申請新公司營業。
    （二）嗣雙方談妥租金及押租金，被告要求拆除原有設備二星期內交屋，系爭房
          屋原為夜總會設備豪華，高級套房拾餘間，拆除費用需四十二萬元，被告
          乃要求原告租期四年，經雙方協議租賃未滿一年應回復原狀或由押租金充
          當拆除費用，不得請求返還，雙方同意立有草約為證。
    （三）旋原告支付押租金支票六十萬元，即立刻趕工約定在二星期完成拆除後，
          再正式簽訂租約，次日拆除公司進行拆卸工程，因欠繳管理費遭停電，代
          繳十九萬七千七百六十五元管理費後復電，工程進行期間原告派陳淑麗監
          工，且該拆除工程二星期內如期完工，經監工陳淑麗驗收簽認完畢，惟被
          告請求原告依約履行正式租約，惟原告竟藉故未按約定簽訂租約。
    （四）迨至八十六年十一月初原告始坦承系爭六福大樓四樓並未被吊照，乃放棄
          承租系爭房屋，並同意押租金做為違約金及損害賠償金，被告始另行招租
          ，然而系爭六福大樓五樓已被拆除，乃於八十六年十二月十三日委託力霸
          房屋仲介公司登報，且在五樓作廣告招牌，復於八十七年五月一日再委託
          太平洋房屋仲介公司出租，並在五樓四面作廣告招牌，惟仍無法出租，由
          此兩次且長達一年多之招租行為，益證本案係原告未依約承租，而非被告
          拒絕承租，故依約原告已無權請求返還系爭押租保證金。
    （五）再者若非原告於八十六年十一月初向被告表明不願承租，並同意將該押租
          保證金由被告沒收，充做拆除費用及損害賠償之用，被告又何需對外招租
          ，況依常理若非原告拒絕承租，被告自另行兩度付費委託房屋仲介公司對
          外招租行為。
  三、證據：提出租約協議書乙份、工程契約及陳淑麗驗收報告書乙份、繳管理費復
      電明細乙份、力霸房屋委託出租契約書乙份、太平洋房屋委託出租契約書乙份
      （以上均為影本）為證。
    理      由
一、原告起訴主張被告於八十六年九月二十七日，向原告暫收租賃系爭房屋之押租保
    證金六十萬元支票乙紙，約定房屋正式租約訂立時，做為承租房屋之押租保證金
    ，惟自八十六年九月二十七日以後，被告並未將房屋出租予原告，被告於八十六
    年十月一日兌現上開支票，反而出租給第三人，是被告既未將系爭房屋出租予原
    告，則所預收押租金六十萬元，自應返還原告。
二、被告則以：當初雙方談妥租金及押租金，及拆除原有設備於二星期內交屋，惟系
    爭房屋原為夜總會設備豪華，高級套房拾餘間，拆除費用需四十二萬元，被告乃
    要求原告租期四年，經雙方協議租賃未滿一年應回復原狀或由押租金充當拆除費
    用，不得請求返還，旋原告支付押租金支票六十萬元，即立刻趕工約定在二星期
    完成拆除後，再正式簽訂租約，次日拆除公司進行拆卸工程，因欠繳管理費遭停
    電，代繳十九萬七千七百六十五元管理費後復電，工程進行期間原告派陳淑麗監
    工，且該拆除工程二星期內如期完工，經監工陳淑麗驗收簽認完畢，迨至八十六
    年十一月初原告始坦承系爭六福大樓四樓並未被吊照，乃放棄承租系爭房屋，並
    同意押租金做為違約金及損害賠償金，被告始另行招租，然而系爭六福大樓五樓
    已被拆除，乃於八十六年十二月十三日委託力霸房屋仲介公司登報，且在五樓作
    廣告招牌，復於八十七年五月一日再委託太平洋房屋仲介公司出租，並在五樓四
    面作廣告招牌，惟仍無法出租，由此兩次且長達一年多之招租行為，益證本案係
    原告未依約承租，而非被告拒絕承租，故依約原告已無權請求返還系爭押租保證
    金等語，資為抗辯。
三、經查原告主張於八十六年九月二十九日欲承租系爭房屋並交付六十萬元支票作為
    押租保證金乙節，為被告所不爭執，並有系爭支票及收款條影本各乙紙為證，此
    部分事實堪信為真實，茲兩造有爭議者為，系爭房屋無法達成簽立租約可歸責於
    何方？以及原告是否同意將押租金作為拆除費、違約金及損害賠償金？
    （一）查被告所管理之系爭房屋於八十六年九月二十七日與案外人魏春梅簽訂工
          程合約書，「雙方合約條款如左：第一條：工程名稱六福大樓第五樓三四
          三點四四坪內部拆除：：第二條：工程總價款新台幣肆拾貳萬元：：第三
          條：：經陳淑麗驗收合格後，全部付清：：第四條：工程期限自簽約日起
          十三天日完成，即至八十六年十月十日：：」等字樣，此有工程合約書影
          本在卷可稽，況且該工程亦經案外人陳淑麗於該工程合約書上簽立「本工
          程監工驗收經本人為合格」等字樣，復經證人陳圳成到庭證稱：「系爭工
          程是我拿給陳淑麗簽名確認：：」等語，足見系爭房屋確實有從事拆除內
          部裝潢之行為，況且該拆除工程亦依合約期限內完工，是被告主張該拆除
          工程二星期內已如期完工，並經監工陳淑麗驗收簽認完畢乙節堪以採信。
    （二）再查被告曾於八十六年十二月十三日委託力霸房屋仲介公司登報，且在五
          樓作廣告招牌，復於八十七年五月一日再委託太平洋房屋仲介公司出租，
          並在五樓四面作廣告招牌，惟仍無法出租，由此力霸房屋委託出租契約書
          及太平洋房屋委託出租契約書影本各乙份為證，是被告主張係原告拒絕承
          租，而非被告拒絕出租乙節，洵堪採信。
    （三）是被告所收受原告所繳付之押租保證金即非無法律上之原因，從而原告主
          張被告應返還所繳付之租金保證金，為無理由，應予駁回，原告之訴既經
          駁回，其假執行之聲請即失所附麗，應併駁回。
四、結論，原告之訴無理由，依民事訴訟法第七十八條，判決如主文。
中      華      民      國       八十九     年     二     月    十四    日
                                        民事第四庭法      官  陳  博  文


司法院資訊處製作；財團法人民間司法改革基金會備份。
